臺灣高雄地方法院刑事裁定
111年度毒聲字第611號
聲  請  人  臺灣高雄地方檢察署檢察官
被      告  陳明弘



上列被告因違反毒品危害防制條例案件，經檢察官聲請送觀察、
勒戒（111年度撤緩毒偵字第92、93、94號），本院裁定如下：
    主  文
陳明弘施用第一、二級毒品，令入勒戒處所觀察、勒戒，其期間
不得逾貳月。
    理  由
一、聲請意旨如附件聲請書所載。
二、按犯毒品危害防制條例第10條之罪者，檢察官應聲請法院裁
    定，令被告入勒戒處所觀察、勒戒，其期間不得逾2月；依
    前項規定為觀察、勒戒或強制戒治執行完畢釋放後，3年後
    再犯第10條之罪者，適用本條前2項之規定，毒品危害防制
    條例第20條第1項、第3項分別定有明文。而上開所謂「3年
    後再犯」，只要本次再犯距最近1次觀察、勒戒或強制戒治
    執行完畢釋放，已逾3年者，即該當之，不因其間有無犯第1
    0條之罪經起訴、判刑或執行而受影響（最高法院刑事大法
    庭109年度台上大字第3826號裁定意旨參照）。
三、經查：　　　　　　　　　
㈠、被告陳明弘確有以下施用第一級毒品海洛因及第二級毒品甲
    基安非他命犯行：
１、於109年7月25日某時，在高雄市○○區○○街00巷0號住處，以將
    海洛因摻水置入針筒內注射入體內之方式，施用海洛因1次
    ；再於109年7月28日15時許，在友人蔡鴻淵位於高雄市○○區
    ○○路○○○○○○○○○○○○○市○○區○○街00巷0號住處，予以更正），
    以將甲基安非他命置入玻璃球燒烤後吸食煙霧之方式，施用
    甲基安非他命1次乙節，業據被告於警詢、偵查中坦承不諱
    ，且其於109年7月28日23時45分許為警採尿送驗結果，呈嗎
    啡、可待因、安非他命及甲基安非他命陽性反應，有高雄市
    政府警察局三民第二分局尿液採驗代碼對照表（檢體代碼：
    0000000000號）及正修科技大學超微量研究科技中心109年8
    月12日尿液檢驗報告（原始編號：0000000000號）在卷可佐
    ，足認被告上開任意性自白與事實相符。至於聲請意旨針對
    施用海洛因時間雖記載「109年7月28日23時45分許回溯24小
    時內某時」，然被告已明確供述於前揭時間施用海洛因，亦
    與本院依職權已知可以檢驗出陽性反應之時間（即尿液中於
    施用海洛因、嗎啡後可檢出之時限為1至3天）相當，認被告
    供述應可採信，此次施用海洛因時間更正如本裁定所示。
２、於110年9月6日下午某時，在其上述住處內，以將海洛因摻水
    置入針筒內注射入體內之方式，施用海洛因1次，又約1小時
    後，在同址住處內，將甲基安非他命置入玻璃球燒烤後吸食
    煙霧之方式，施用甲基安非他命1次等節，業據被告於偵查
    中坦承不諱，且其於110年9月8日3時15分許為警採尿送驗結
    果，呈安非他命、甲基安非他命、可待因及嗎啡陽性反應，
    有高雄市政府警察局仁武分局（大華所）毒品案件尿液採證
    代碼對照表（尿液代碼：R110181號）及正修科技大學超微
    量研究科技中心110年9月23日尿液檢驗報告（原始編號：R1
    10181號）在卷可佐，足認被告上開任意性自白與事實相符
    。本件事證明確，被告於前揭時間、地點，施用海洛因與甲
    基安非他命各2次之事實，堪可認定。
㈡、被告前因施用毒品案件，經送觀察、勒戒後，有繼續施用毒
    品之傾向，經本院裁定令入戒治處所施以強制戒治，經停止
    戒治、撤銷停止戒治，於92年12月2日執行完畢釋放，另刑
    責部分則經本院以91年度訴字第1048號判決判處應執行有期
    徒刑1年確定並執行完畢，迄今並無再為觀察、勒戒或強制
    戒治處遇之紀錄，有臺灣高等法院被告前案紀錄表在卷可稽
    。本件係被告於前開強制戒治執行完畢釋放3年後所為，依
    前揭說明，縱被告其間因犯施用毒品罪經起訴、判刑或執行
    ，仍應依毒品危害防制條例第20條第3 項規定，再予適用觀
    察、勒戒之機會。
㈢、至於本件施用毒品等犯行雖前經臺灣高雄地方檢察署（下稱
    高雄地檢署）檢察官分別以110年度毒偵字第1638號、第348
    3號為附命戒癮治療之緩起訴處分，緩起訴期間分別為自110
    年9月7日起至112年9月6日止及自111年3月8日起至113年3月
    7日止，惟被告於緩起訴期間內，有未完成戒癮治療及未按
    時報到等情形，經同署檢察官以111年度撤緩字第157、158
    、159號撤銷緩起訴處分，合法送達被告後，被告未聲請再
    議，撤銷緩起訴處分確定，有緩起訴處分書、撤銷緩起訴處
    分書、送達證書及臺灣高等法院被告前案紀錄表等件在卷可
    參。惟「緩起訴處分之戒癮治療」與「觀察、勒戒或強制戒
    治」之處遇，因法律規定之程序、效果均不相同，已無法等
    同視之，即被告初犯（或觀察、勒戒、強制戒治執行完畢釋
    放3 年後再犯）施用毒品，經為命戒癮治療之緩起訴處分，
    若遭撤銷，檢察官針對該次撤銷緩起訴之施用毒品犯行，或
    者戒癮治療履行完畢，檢察官針對之後施用毒品犯行，均仍
    應依前揭毒品危害防制條例第20條或第23條之規定處理，亦
    可以再為緩起訴，然不得逕行起訴（最高法院110 年度台上
    字第2096號判決意旨參照），即被告戒癮治療並未完成，緩
    起訴處分亦遭撤銷，難認事實上已接受等同「觀察、勒戒或
    強制戒治」執行完畢之處遇，檢察官對於該次施用毒品犯行
    ，再為聲請觀察、勒戒，亦為適法，併此說明。
㈣、再者，毒品危害防制條例所規定之「觀察、勒戒」程序，係
    針對受處分人所為保安處分，目的在戒除行為人施用毒品身
    癮及心癮，以達教化與治療之目的，其立法意旨在幫助施用
    毒品者戒毒，性質上為一療程，而非懲罰，並屬強制規定，
    除檢察官審酌個案情形，依同條例第24條第1項為附命完成
    戒癮治療之緩起訴處分外，凡經檢察官聲請法院裁定將被告
    送勒戒處所觀察、勒戒者，法院僅得就其聲請審查被告是否
    有施用毒品之行為，以及被告是否為「初犯」或為觀察、勒
    戒、強制戒治執行完畢後「3年後再犯」而為准駁之裁定，
    並無自由斟酌以其他方式替代或得以其他原因免予執行之權
    。又是否給予被告為附命完成戒癮治療之緩起訴處分，屬刑
    事訴訟法第253條之1第1項及第253條之2第1項第6款特別賦
    予檢察官之職權，非法院所得審酌，且此非「觀察、勒戒」
    前置處分，也與被告是否判刑之追訴要件無關，，除非檢察
    官之裁量有違法、重要事實認定錯誤或其它明顯重大之瑕疵
    ，法院不應就個案為何不採取附命完成戒癮治療之緩起訴處
    分，另為實質審查，法院就此僅有極低度之審查權限，在所
    檢附之卷證資料中為審酌，即此部分為檢察官之裁量，必須
    予以尊重。
㈤、本件聲請意旨未敘明為何不給予被告戒癮治療緩起訴處分之
    理由（如附件），而依卷證資料所示，被告因公共危險等案
    件，經本院判處有期徒刑確定，並於111年4月12日入監執行
    ，同有上開前案紀錄表附卷可佐，參酌毒品戒癮治療實施辦
    法及完成治療認定標準第2條第2項第3款「緩起訴處分前，
    另案羈押或執行有期徒刑」之規定，被告即屬不適合為附命
    完成戒癮治療之緩起訴處分。是檢察官向本院聲請令被告入
    勒戒處所觀察、勒戒，以監禁式之治療方式，求短時間內隔
    絕被告之毒品來源，務使其專心戒除毒癮，核屬其裁量權之
    適法行使，形式上亦無裁量恣意或濫用之情，於法有據。
四、綜上所述，本件聲請為有理由，應予准許，依毒品危害防制
    條例第20條第3項、第1項，裁定如主文。
中　　華　　民　　國　　111 　年　　9 　　月　　19　　日
                  刑事第三庭  法　官  林青怡
【附件】聲請書乙份
以上正本證明與原本無異。
如不服本裁定應於送達後5日內向本院提出抗告狀。
中　　華　　民　　國　　111 　年　　9 　　月　　21　　日
                              書記官  蔡靜雯